【裁判字號】    95,訴,1907
【裁判日期】    951229
【裁判案由】    返還支票等
【裁判全文】
臺灣板橋地方法院民事判決              95年度訴字第1907號
原      告  行家之旅國際股份有限公司
法定代理人  乙○○
被      告  金龍保全股份有限公司
法定代理人  丁○○
            丙○○○
            甲○○
上列當事人間請求返還支票等事件，經本院於民國95年12月26日
言詞辯論終結，判決如下：
    主  文
被告應返還如附表編號二至十二所示支票壹拾壹張予原告；如不
能返還時，應給付原告新台幣拾玖萬陸仟元。
原告其餘之訴駁回。
訴訟費用由被告負擔十分之九，餘由原告負擔。
    事  實
一、程序方面：
（一）本件原告原起訴聲明求為判決：被告應將附表所示之支票
      共十八紙返還予原告，如不能返還時，應給付原告新台幣
      （下同）648,000 元，嗣於民國95年12月26日本院審理中
      為更正而變更聲明求為判決：被告被告應將附表所示之支
      票共十二紙返還予原告，如不能返還時，應給付原告432,
      000 元，核係減縮應受判決事項之聲明，依民事訴訟法第
      255 條第1 項第3 款規定，自應予准許。
（二）次按原告訴請被告為金錢以外之一定給付，同時主張被告
      如不能為該項給付時，應給付金錢者，其主位請求與代償
      之補充請求，有不同之訴訟標的與訴之聲明，固屬客觀訴
      之合併，惟該主位請求若為代替物之給付者，則因種類之
      債，無不能給付之情形。執行法院於債務人不為給付時，
      亦得逕以債務人之費用執行，自無就代償請求為訴之客觀
      合併之必要，是以代償請求之訴之客觀合併，必以主位請
      求為特定之不可代替物之交付者為限，最高法院著有89年
      度台上字第2 號裁判要旨可資參照。本件原告訴之聲明第
      1 項前段所請求之如附表所示12紙支票，係請求特定之不
      可代替物之交付，其同時主張被告如不能為該項給付時，
      應給付金錢之代償之補充請求，揆諸上開最高法院裁判意
      旨，該種客觀訴之合併應屬合法，合先敘明。
（三）又本件被告未於言詞辯論期日到場，核無民事訴訟法第38
      6 條各款所列情形，爰依原告聲請，由其一造辯論而為判
      決。
二、原告主張：
（一）原告與被告於91年12月31日簽訂保全契約（下稱系爭契約
      ），雙方簽訂約期9 年9 月，原告並交付包括如附表所示
      12紙支票在內共計18紙支票予被告以預付保全服務費。因
      近日發現被告均未進行保全巡邏，且經原告致電被告，亦
      發覺無人接聽電話，另在此期間保全系統多次異常及發報
      現象，均未見保全人員出面處理，經原告查核，方知被告
      除已營運不良而為報章報導外，被告亦已列為拒絕往來戶
      ，顯見被告已有違約事由，原告得以終止系爭契約，原告
      乃於93年11月22日寄發存證信函通知被告，惟經退回，爰
      以本件起訴狀繕本之送達，為終止契約之意思表示。兩造
      系爭契約既經原告合法終止，原告當得本於系爭契約及契
      約終止之法律關係，請求被告返還如附表所示12紙支票，
      如不能返還時，應給付原告432,000 元（36,000×12 ＝
      432,000） 。
（二）聲明請求：被告應將如附表所示12張支票返還原告，如不
      能返還前開支票時應給付原告432,000 元。
二、被告未於言詞辯論期日到場，亦未提出準備書狀作何聲明或
    陳述。
三、原告主張之事實，已據其提出系爭契約書、存證信函等影本
    各1 份為證，核與所述相符。被告已於相當時期受合法之通
    知，而於言詞辯論期日不到場，亦未提出準備書狀爭執，依
    民事訴訟法第280 條第3 項前段、第1 項前段規定，視同自
    認，原告之主張自堪可採信。
四、兩造間系爭契約之附件第3 項明白約定：「如保全系統異常
    ，保全公司未派勤，可終止契約及退回剩餘款項」，有系爭
    契約影本1 件附卷可稽，原告因被告有上開違約事由，而主
    張終止系爭契約，自屬合法。惟終止權之行使，應向他方當
    事人以意思表示為之，民法第263 條準用第258 條第1 項規
    定定有明文。原本主張以本件起訴狀繕本之送達為終止契約
    意思表示之通知，查本件起訴狀繕本係於95年10月6 日合法
    送達被告（95年9 月25日寄存送達），有送達證書3 件存卷
    足徵，故系爭契約係於95年10月6 日方為終止，而兩造間服
    務費係以每年分別於9 月、12月各為支付，且為後付，有系
    爭契約及附表所示各支票之發票日足憑，故原告主張契約終
    止，請求返還如附表編號2 至12所示支票計11張，洵為有據
    。至於其請求如附表編號1 所示支票一紙部分，因該一紙支
    票發票日為95年9 月30日，斯時系爭契約尚未終止，故原告
    該部分請求，非有理由，應予駁回。另原告雖聲明如不能返
    還前開支票時，應給付原告432,000 元（即12張支票面額之
    總額）等語，惟其真意應係倘被告就該12張支票中有不能返
    還者，即應給付該不能返還之支票之票面金額所示之新台幣
    之意（參最高法院89台上1031裁判意旨所揭解釋當事人應受
    裁判事項之真意）。故原告主張被告如不能返還如附表編號
    2 至12所示支票時，應給付各該不能返還之支票之票面金額
    所示之新台幣之請求，亦屬正當。
五、綜上所述，原告本於系爭契約及契約終止法律關係，請求被
    告返還如附表編號2 至12所示支票計11張，如不能返還該等
    支票時，應給付原告各該不能返還之支票之票面金額所示之
    新台幣之請求，為有理由，應予准許。逾此範圍之請求，則
    非有據，應予駁回。本件原告主位請求係請求返還支票，不
    符合民事訴訟法第389 條第1 項第4 款規定，原告聲明促請
    本院就其勝訴部分依職權宣告假執行云云，非屬有據，併予
    說明。
六、結論：原告之訴為一部有理由，一部無理由，依民事訴訟法
    第385 條第1 項前段、第79條，判決如主文。
中    華    民    國    95    年    12    月    29    日
                  民事第三庭    法  官  邱靜琪
以上正本係照原本作成
如對本判決上訴，須於判決送達後20日內向本院提出上訴狀
中    華    民    國    95    年    12    月    29    日
                               書記官  白俊傑
┌─────────────────────────────────────┐
│支票附表：95 年度訴字第1907號                                             │
├───┬─────┬─────┬──────┬─────┬─────┬──┤
│編  號│發  票  人│付 款 人  │發   票   日│ 票面金額 │ 支票號碼 │備考│
│      │          │          │（民國）    │（新台幣）│          │    │
├───┼─────┼─────┼──────┼─────┼─────┼──┤
│1     │行家之旅國│臺灣中小企│95年9月30日 │36,000元  │AR0000000 │    │
│      │際股份有限│業銀行仁愛│            │          │          │    │
│      │公司      │分行      │            │          │          │    │
├───┼─────┼─────┼──────┼─────┼─────┼──┤
│2     │同上      │同上      │95年12月31日│36,000元  │AW0000000 │    │
├───┼─────┼─────┼──────┼─────┼─────┼──┤
│3     │同上      │同上      │96年9 月30日│36,000 元 │AR0000000 │    │
├───┼─────┼─────┼──────┼─────┼─────┼──┤
│4     │同上      │同上      │96年12月31日│36,000元  │AW0000000 │    │
├───┼─────┼─────┼──────┼─────┼─────┼──┤
│5     │同上      │同上      │97年9 月30日│36,000 元 │AR0000000 │    │
├───┼─────┼─────┼──────┼─────┼─────┼──┤
│6     │長翼企業有│同上      │97年12月31日│36,000 元 │AP0000000 │    │
│      │限公司    │          │            │          │          │    │
├───┼─────┼─────┼──────┼─────┼─────┼──┤
│7     │行家之旅國│同上      │98年9月30日 │36,000元  │AR0000000 │    │
│      │際股份有限│          │            │          │          │    │
│      │公司      │          │            │          │          │    │
├───┼─────┼─────┼──────┼─────┼─────┼──┤
│8     │長翼企業有│同上      │98年12月31日│36,000元  │AP0000000 │    │
│      │限公司    │          │            │          │          │    │
├───┼─────┼─────┼──────┼─────┼─────┼──┤
│9     │行家之旅國│同上      │99年9月30日 │36,000元  │AR0000000 │    │
│      │際股份有限│          │            │          │          │    │
│      │公司      │          │            │          │          │    │
├───┼─────┼─────┼──────┼─────┼─────┼──┤
│10    │長翼企業有│同上      │99年12月31日│36,000元  │AP0000000 │    │
│      │限公司    │          │            │          │          │    │
├───┼─────┼─────┼──────┼─────┼─────┼──┤
│11    │行家之旅國│同上      │100年9月30日│36,000元  │AR0000000 │    │
│      │際股份有限│          │            │          │          │    │
│      │公司      │          │            │          │          │    │
├───┼─────┼─────┼──────┼─────┼─────┼──┤
│12    │同上      │同上      │101 年9 月30│36,000元  │AR0000000 │    │
│      │          │          │日          │          │          │    │
└───┴─────┴─────┴──────┴─────┴─────┴──┘


司法院資訊處製作；財團法人民間司法改革基金會備份。
